【裁判字號】    99,交易,560
【裁判日期】    991214
【裁判案由】    過失傷害
【裁判全文】
臺灣板橋地方法院刑事判決             99年度交易字第560號
公  訴  人  臺灣板橋地方法院檢察署檢察官
被      告  李國鳳
上列被告因過失傷害案件，經檢察官提起公訴（99年度偵字第33
92號），本院判決如下：
    主  文
李國鳳犯業務過失傷害罪，處有期徒刑貳月，如易科罰金以新臺
幣壹仟元折算壹日。
    事  實
一、李國鳳係計程車司機，為從事駕駛業務之人，其於民國98年
    8 月9 日下午4 時45分許，駕駛車號BV-741號營業小客車，
    沿臺北縣土城市○○路○ 段由土城往三峽方向行駛，行至土
    城市○○路○ 段與大暖路（左轉）、三民路（前方右轉）三
    岔路口時，本應注意車前狀況，並保持行車安全間隔，隨時
    採取必要之安全措施，而依當時之情況，並無不能注意之情
    事，竟疏未注意當時車前狀況及與前車保持安全距離，適有
    王木祥騎乘車號GIB-765 號重型機車後載其妻陳金珠，在李
    國鳳所駕車輛同向右前方行駛，駛至中央路4 段與大暖路口
    （此交岔路口號誌為綠燈）時，因見前方與三民路之交岔路
    口號誌已將轉換為紅燈，即煞車減速滑行準備停等紅燈，李
    國鳳因此閃煞不及，其車右前車頭逕行撞擊王木祥機車左後
    車身，致陳金珠自機車後座跌落地上，因此受有右側鎖骨骨
    折、頭部外傷等傷害。李國鳳肇事後於犯罪未被有偵查權之
    機關或公務員發覺前，旋即報警並於警據報前來現場處理時
    ，在場並當場承認為肇事人而自首。
二、案經陳金珠訴由臺北縣政府警察局土城分局報請臺灣板橋地
    方法院檢察署檢察官偵查起訴。
    理  由
一、訊據被告李國鳳固不否認有於上揭時地駕車與王木祥之機車
    發生碰撞致告訴人陳金珠受傷之事實，惟矢口否認有過失傷
    害之犯行，辯稱：伊原與王木祥機車同向行駛過中央路4 段
    與大暖路口之紅綠燈後，王木祥原係在伊車稍右前併行，突
    往左偏欲左轉大暖路而駛至伊車右前方，伊雖緊急向左閃避
    ，但仍撞到王木祥機車左側車尾，本件肇事主因應係王木祥
    機車突然左轉所致云云。惟查：
    (一)上揭犯罪事實，業據告訴人陳金珠於警詢指訴、證人王木
      祥於審理時證述綦詳（見99年度偵字第3392號偵查卷5 頁
      、本院99年11月30日審判筆錄3 至7 頁，告訴人於警詢之
      陳述，被告未爭執其證據能力，依刑事訴訟法第159 條之
      5 規定，得為證據），核與警方肇事後至現場處理製作之
      道路交通事故調查報告表、現場圖、現場及肇事車輛車損
      照片所示相符。被告李國鳳雖辯稱上開意旨云云，惟查，
      被告於肇事當日警方製作談話紀錄表時，則僅稱：王木祥
      機車原行駛在其平行右邊，突然衝到其車右前方，在其車
      右前方緊急煞車云云（見99年度核退字第33號偵查卷24頁
      ），並未指稱當時王木祥機車係欲左轉云云，前後所述不
      一，且觀諸證人王木祥於審理時證述：伊當時是載伊太太
      陳金珠到土城中央路3 段元復醫院看病後，從醫院騎乘機
      車要回土城中央路4 段410 巷2 號7 樓住處等語（見本院
      99 年11 月30日審判筆錄4 頁），而肇事地點約僅係中央
      路4段10 號附近，是依證人王木祥上開所述之行車目的地
      ，王木祥機車當時之行駛路線亦應係直行續往其住處方向
      行駛，而非左轉往與其住處路線無連接之大暖路方向行駛
      ，再者依證人王木祥、告訴人陳金珠於警詢所述，其等係
      因前方路口已變紅燈減速慢行，即遭被告車輛自後追撞，
      且被告於上開肇事當日警方談話紀錄表詢問時亦曾稱：其
      當時駕車行經中央路、大暖路口時號誌是綠燈，前方中央
      路與三民路口之號誌則是準備要變紅燈，紅燈約兩秒（後
      ）王木祥機車即在其車右前方緊急煞車等語（見上開偵查
      卷24頁），另再參諸二車碰撞地點係在駛越中央路4 段與
      大暖路交岔路口之停止線及號誌後行人穿越道前，此有上
      開肇事現場照片可稽，足見王木祥機車當時係已過中央路
      4 段與大暖路之交岔路口，煞車減速準備停等前方與三民
      路之交岔路口紅燈號誌，由此益見王木祥機車當時之行車
      方向係直行續沿中央路4 段往三峽方向行駛，而非欲左轉
      大暖路之情甚明，從而可見被告上開所辯，要與事實不符
      ，應係事後卸責之詞，自不足採。況縱按證人王木祥與有
      過失，但既由於被告之過失併合而為本件肇事危害發生之
      原因，被告之刑責，亦不能因此相抵而解免，僅可供量刑
      之斟酌而已，是被告上開所辯亦見不足採。
    (二)復按汽車行駛時，駕駛人應注意車前狀況及兩車併行之間
      隔，並隨時採取必要之安全措施，道路交通安全規則第94
      條第3 項定有明文，被告既考領有營業駕駛執照，當熟知
      上開規定，其於上揭時地駕駛車輛，應注意能注意而不注
      意上開規定，以致肇事，被告之行為自有過失，況本件先
      後經送臺灣省臺北縣區車輛行車事故鑑定委員會鑑定、臺
      灣省車輛行車事故覆議鑑定委員會覆議結果，亦均認被告
      駕駛營小客車，行經行車管制號誌岔路口，未充分注意車
      前狀況由後撞及前行機車，為肇事原因，王木祥無肇事因
      素，有該等鑑定委員會99年7 月7 日北縣鑑字第990427號
      鑑定意見書、99年11月8 日覆議字第0996204333號函等在
      卷可稽，益證被告確有過失。又被告係執有職業小客車駕
      駛執照之計程車司機，為從事駕駛業務之人，亦經被告陳
      明在卷，並有其汽車駕駛人資料在卷可參。此外，告訴人
      陳金珠因被告過失肇事致受有上揭傷害，亦有臺北縣三峽
      鎮財團法人恩主公醫院出具之診斷證明書2 紙附卷可稽，
      被告過失行為與告訴人之傷害間復具有相當因果關係。
    綜上所述，本件事證已臻明確，被告犯行堪以認定，應予依
    法論科。
二、核被告李國鳳係從事駕駛業務之人，其因過失肇事致告訴人
    陳金珠受有傷害，所為係犯刑法第284 條第2 項前段之業務
    過失傷害罪。又被告肇事後於犯罪未被有偵查權之機關或公
    務員發覺前，自行報警，並於警據報前往現場處理時，在場
    並當場承認為肇事人而自首，業據被告陳明在卷，並有被告
    上開臺北縣政府警察局土城分局道路交通事故談話紀錄表在
    卷可稽，雖被告否認對本件車禍事故發生有過失，惟其本件
    行為是否構成犯罪，尚須由法院審究認定，非僅憑其承認與
    否而予確定，其既已向警察機關報告車禍之事實，即顯有願
    接受裁判之意，仍應認其對本件犯罪已有自首（參見臺灣高
    等法院71年1 月1 日法律座談會研討意見），是衡其上揭案
    發情節，應依自首之規定減輕其刑。爰審酌被告本件過失之
    程度、對告訴人所生之危害、犯罪後之態度及肇事後已逾一
    年仍尚未與告訴人達成民事賠償和解等一切情狀，量處如主
    文所示之刑，併諭知易科罰金之折算標準。
據上論斷，應依刑事訴訟法第299 條第1 項前段，刑法第284 條
第2 項前段、第62條前段、第41條第1 項前段，刑法施行法第1
條之1 第1 項、第2 項前段，判決如主文。
本案經檢察官陳怡親到庭執行職務
中    華    民    國    99    年    12    月    14    日
                        交通法庭  法  官  彭全曄
以上正本證明與原本無異。
如不服本判決應於收受送達後十日內向本院提出上訴書狀，並應
敘述具體理由；其未敘述上訴理由者，應於上訴期間屆滿後二十
日內向本院補提理由書（均須按他造當事人之人數附繕本）「切
勿逕送上級法院」。
                                  書記官  莊川億
中    華    民    國    99    年    12    月    17    日
附錄本案論罪科刑法條全文：
刑法第284條
  因過失傷害人者，處六月以下有期徒刑、拘役或五百元以下罰
金，致重傷者，處一年以下有期徒刑、拘役或五百元以下罰金。
  從事業務之人，因業務上之過失傷害人者，處一年以下有期徒
刑、拘役或一千元以下罰金，致重傷者，處三年以下有期徒刑、
拘役或二千元以下罰金。

司法院資訊處製作；財團法人民間司法改革基金會備份。
